【裁判字號】    92,易,177
【裁判日期】    920318
【裁判案由】    偽造文書
【裁判全文】
臺灣高雄地方法院刑事判決                          九十二年度易字第一七七號
    公  訴  人  臺灣高雄地方法院檢察署檢察官
    被      告  甲○○
    被      告  乙○○
右列被告因偽造文書案件，經檢察官提起公訴（九十一年度偵字第二三五０號），本
院判決如左：
    主  文
甲○○、乙○○共同違反不得使大陸地區人民非法進入臺灣地區之規定，未遂，各處
有期徒刑參月，如易科罰金，以參佰元折算壹日，均緩刑貳年。
    事  實
一、甲○○與大陸籍女子乙○○係夫妻關係，二人明知丙○○與大陸地區人民汪玉梅
    並無結婚之真意，竟約以新台幣（下同）十萬元作為代價，邀丙○○作為假結婚
    之人頭，於丙○○首肯後，甲○○即先行交付丙○○五千元以供辦理證照等花費
    ，二人並與丙○○共同基於使大陸地區人民非法進入台灣，及使公務員登載不實
    之概括犯意聯絡與行為分擔（丙○○部分已審結），於民國九十年五月十一日，
    經由甲○○之安排，由乙○○陪同丙○○至大陸福建省福州市與大陸女子汪玉梅
    認識後，乙○○並交付丙○○人民幣二千元供作零用金，丙○○並於九十年七月
    十二日與同具行使使公務員登載不實犯意聯絡之該大陸女子汪玉梅（汪玉梅部分
    未經起訴），在中國大陸福建省福州市辦理虛偽公證結婚之登記手續．取得該市
    公證處核發之結婚公證書，及經財團法人海峽交流基金會認證後返臺，並由甲○○前往接機，當場甲○○再交付一萬元予丙○○作為酬庸。嗣於九十年七月二十
    五日，丙○○在甲○○之陪同下，除向高雄市苓雅區戶政事務所申請辦理結婚之
    戶籍登記，致使該管公務員將此不實之事項登載於其職務上所掌之戶籍登記簿公
    文書外，並至高雄市政府警察局苓雅分局福德二路派出所填具欠缺結婚真意而為
    無效婚姻之「大陸地區人民進入台灣地區保證書」，致使承辦之員警將渠等明知
為不實之夫妻關係事項登載於公文書即上開保證書之簽註意見欄上，均足以生損
    害於戶政主管機關及警察機關對於戶籍資料管理之正確性。再由甲○○與丙○○
    共同委由不知情之代辦人員洪崇發佯以申請配偶汪玉梅來台探親之方式，欲使大
    陸地區人民汪玉梅非法進入台灣地區，而於同年七月二十六日檢具「大陸地區人
    民進入台灣地區旅行證申請書」、「大陸地區人民進入台灣地區保證書」「財團
    法人海峽交流基金會證明書」及前述結婚公證書、戶籍謄本等文件，據以向內政
    部警政署入出境管理局（下稱入出境管理局）行使，以配偶來台探親為由申請大
    陸女子汪玉梅入境，經入出境管理局該管公務員於職務上所掌之公文書上登載丙○○與汪玉梅結婚，准許發給汪玉梅中華民國臺灣地區旅行證一本，以此方式欲
    使大陸地區女子汪玉梅非法進入臺灣地區，足以生損害於入出境管理局對於大陸
    地區人民入境臺灣管理之正確性。嗣因甲○○未將人頭費之尾款八萬五千元支付
    予丙○○，且要丙○○負擔汪玉梅來台後之生活費用，丙○○深感不妥，遂於九
    十年十一月二十一日十四時許，向屏東縣警察局屏東分局自首後，始循線查獲上
    情，汪玉梅並因而於過境香港欲入境臺灣時，遭入出境管理局之拒絕而未得逞。
二、案經屏東縣警察局移送臺灣屏東地方法院檢察署呈請臺灣高等法院檢察署移轉臺
    灣高雄地方法院檢察署檢察官偵查起訴。
    理  由
一、訊據被告甲○○固不否認有於上開時地介紹大陸女子汪玉梅與被告丙○○結婚，
    並陪同被告丙○○辦理戶籍登記，及委由不知情之代辦人員向內政部入出境管理
    局以探親方式申辦大陸人民汪玉梅入境臺灣等手續，汪玉梅並於過境香港欲入境
    臺灣時遭入出境管理局拒絕，及被告乙○○亦坦承有與被告丙○○一同前往大陸
    等事實不諱，惟均矢口否認有何使公務員登載不實及違反台灣地區與大陸地區人
    民關係條例等犯行，被告甲○○辯稱：與丙○○是在公園裡經朋友介認才認識幾
    個月的朋友，與丙○○交情普通，是丙○○想要結婚，主動提議要我介紹大陸女
    子汪玉梅給他認識，丙○○在大陸的一切開支均是由汪玉梅支付，手上有一封汪
    玉梅寄至旅行社要轉交給丙○○的信，因找不到丙○○，旅行社的人就將信連同
    信封委託我，要我轉交給丙○○後，因我也找不到丙○○，才打開來看，由信封
    內容可看出汪玉梅與丙○○確實有結婚之意思云云，被告乙○○則以：是配偶甲○○要我於返回大陸時，順道帶丙○○過去，之前不認識汪玉梅，是丙○○認識
    之後，才透過丙○○認識的，是他們自己去辦公證，不知丙○○與汪玉梅有假結
    婚之情形等語置辯。惟查，右揭事實，迭據共同被告丙○○於警偵訊中坦認不諱
    ，並核與卷附之大陸女子汪玉梅於九十年十一月十四日致被告丙○○航空信函中
    ，陳明「我和你是做假的，我把你當作大哥一樣看待」等語相符，復有高雄市苓
    雅區戶政事務所九十一年三月一日高市苓戶字第一二０二號函附被告丙○○與汪
    玉梅之結婚登記申請書、海基會證明書、結婚公證書、結婚證書、戶籍謄本影本
    各乙紙，內政部警政署入出境管理局九十二年一月二十三日境信昌字第０九二０
    ００三三一六號函附大陸地區人民汪玉梅進入臺灣地區旅行證申請書、大陸地區
    人民進入臺灣地區保證書、委託書及出入境紀錄等影本各乙份附卷可稽，共犯被
    告丙○○之自白核與事實相符，自可為不利被告甲○○及乙○○之認定。雖被告
    二人仍以前開情詞置辯，惟苟若被告丙○○與大陸女子汪玉梅確有結婚之真意，
    並已於九十年七月十二日在大陸公證結婚，衡情豈有在結婚近半年之久後，連其
    配偶即被告丙○○在臺灣之地址仍不清楚，以致其於九十年十二月十七日所書寫
    欲寄予被告丙○○之信函，仍需透過旅行社代轉方能與被告丙○○連絡之理，而
    與常情有違；再者被告丙○○至大陸時，被告甲○○並未陪同前往，則被告丙○○若未在被告乙○○之帶領下，又如何得以認識該大陸女子，並與之在大陸辦理
    結婚公證等相關事宜，是若謂被告乙○○不知情，且未參與，孰人能信。綜上所
    述，被告二人所辯，要屬飾卸之詞，殊不足採，本件事證已臻明確，渠等犯行堪
    予認定。
二、按臺灣地區與大陸地區人民關係條例第十五條第一款規定，不得使大陸地區人民
    非法進入臺灣地區，被告甲○○、乙○○與被告丙○○等人以假結婚方式，欲讓
    大陸地區人民汪玉梅得以探親名義申請入境臺灣，入境方式及手續形式上雖均合
    法，惟實質上形同以非法手段使大陸地區人民進入臺灣，與前揭使大陸地區人民
    非法進入臺灣地區規定相符；次按戶籍登記簿、大陸地區人民進入台灣地區旅行
    證申請書、保證書等文件，分別為戶政機關、警察局及入出境管理局之公務員職
    務上所掌之公文書，該管公務員對於戶籍登記申請及申請保證事項並無實質審查
    之權，而被告丙○○與汪玉梅既無結婚之真意，竟由被告甲○○、乙○○與丙○○共同謀議，在被告甲○○之陪同下，由被告丙○○持上開結婚公證書，證明書
    等文件申辦結婚登記及填具大陸地區人民進入臺灣地區保證書，使該管公務員將
    此不實事項登載於戶籍登記簿及該保證書上，並持上開記載不實之大陸地區人民
    進入台灣地區保證書，向內政部警政署入出境管理局申請大陸地區人民汪玉梅以
    探親名義進入臺灣地區，核被告甲○○、乙○○所為，係違反臺灣地區與大陸地
    區人民關係條例第十五條第一款規定，而犯有同法第七十九條第一項之非法使大
    陸地區人民進入臺灣地區罪、刑法第二百十六條、第二百十四條之行使使公務員
    登載不實公文書罪。就違反不得使大陸地區人民進入臺灣地區之規定部分，被告
    等已著手實施犯罪，未至犯罪結果之發生，為未遂犯，依刑法第二十六條本文之
    規定，減輕其刑。被告二人使公務員登載不實之低度行為，應為行使之高度行為
    吸收，不另論罪。又渠等利用不知情之洪崇發代為向入出境管理局辦理汪玉梅入
    境手續之犯行，係屬間接正犯。再被告甲○○、乙○○就上揭犯行各與汪玉梅及
    被告丙○○間有犯意聯絡及行為分擔，皆為共同正犯（汪玉梅就非法使大陸地區
    人民進入台灣地區罪部分非共同正犯）。被告二人先後使公務員登載不實之犯行
    ，時間緊接，方法相同，且獨犯構成要件相同之罪名，顯係基於概括之犯意反覆
    為之，為連續犯，應依法以一罪論。又渠等所為上開行使使公務員登載不實文書
    罪及使大陸地區人民非法進入臺灣地區罪二罪間，有方法目的之牽連關係，應從
    一較重之使大陸地區人民非法進入臺灣地區罪處斷。公訴人雖未就被告等使高雄
    市政府警察局苓雅分局福德二路派出所公務員登載不實之犯行起訴，然此部分與
    公訴人起訴之部分有連續犯及牽連犯之裁判上一罪關係，本院自應併予審判，附
    此敘明。爰審酌被告二人明知未經許可，不得使大陸地區人民非法進入臺灣，竟
    仍以身試法，欲使大陸人民非法入境臺灣，損及警政、戶政機關及入出境管理局
    對於戶籍、入出境管理之正確性，及念渠等雖否認犯行，惟態度尚佳，且該大陸
    女子已遭入出境管理局拒絕入境，而未擴大損害之範圍等一切情狀，分別量處如
    主文所示之刑，併均諭知易科罰金折算之標準，以資懲儆。又查被告乙○○前未
    曾受有期徒刑以上之宣告，被告甲○○於七十七年間雖因偽造文書案件經本院判
    處有期徒刑二月，緩刑二年確定，惟於緩刑期內未再犯有期徒刑以上之罪，是其
    所宣告之刑已失其效力，有臺灣高等法院被告全國前案紀錄表及臺灣高雄地方法
    院檢察署刑案資料查註紀錄表各紙在卷可稽，被告二人因一時思慮未周，致罹刑
    章，被告翁春金尚有與前夫所生之一女晏莉那待撫育，及被告甲○○年歲已高，
    且患有高血壓、白血球過高等病症，有福州市台江區人民法院民事調解書、高雄
    市立民生醫院診斷證明書各一紙在卷可稽，被告二人經此偵審程序及科刑之宣告
    後，當知所警惕而無再犯之虞，本院因認暫不執行其刑為適當，併予宣告緩刑二
    年，以啟自新。
據上論斷，應依刑事訴訟法第二百九十九條第一項前段，臺灣地區與大陸地區人民關
係條例第十五條第一項、第七十九條第一項、第三項，刑法第十一條前段、第二十八
條、第二百十四條、第二百十六條、第五十五條、第四十一條第一項前段、第二十六
條前段、第七十四條第一款，罰金罰鍰提高標準條例第一條前段、第二條，判決如主
文。
本案經檢察官朱秋菊到庭執行職務。
中      華      民      國      九十二    年      三      月    十八    日
                                    臺灣高雄地方法院刑事第二庭
                                        法    官  柯彩燕
右正本證明與原本無異。
如不服本判決，應於判決送達後十日內，向本院提出上訴狀。
                                書記官    楊真芬
中    華    民    國      九十二      年      三      月      十九      日
附錄本案論罪科刑法條全文：
台灣地區與大陸地區人民關係條例第七十九條第一項、第三項：
違反第十五條第一款規定者，處五年以下有期徒刑、拘役或科或併科新臺幣五十萬元
以下罰金。
第一項之未遂犯罰之。
刑法第二百十四條：
明知為不實之事項，而使公務員登載於職務上所掌之公文書，足以生損害於公眾或他
人者，處三年以下有期徒刑、拘役或五百元以下罰金。
刑法第二百十六條：
行使第二百十條至第二百十五條之文書者，依偽造、變造文書或登載不實事項或使登
載不實事項之規定處斷。


司法院資訊處製作；財團法人民間司法改革基金會備份。
